臺灣彰化地方法院刑事判決　　　　　　　 94年度易字第610號
公　訴　人　臺灣彰化地方法院檢察署檢察官
被　　　告　甲○○
　　　　　　　　　　　樓
上列被告因違反商標法案件，經檢察官聲請簡易判決處刑（94年
度偵字第1105號），本院北斗簡易庭認不宜以簡易判決處刑，簽
移本院改依通常程序審理，被告於準備程序期日就被訴事實為有
罪之陳述，經本院合議庭裁定由受命法官獨任進行簡式審判程序
，判決如下：
    主  文
甲○○連續未得商標權人同意，於同一之商品，使用近似於商標
權人之註冊商標，有致相關消費者混淆誤認之虞，累犯，處有期
徒刑陸月，併科罰金新臺幣壹拾萬元，有期徒刑如易科罰金，以
佰元折算壹日，罰金如易服勞役，以新臺幣玖佰元即銀元佰
元折算壹日。
扣案之米酒成品柒拾壹箱、半成品貳佰壹拾陸箱、散裝米酒空瓶
陸佰陸拾柒瓶、散裝米酒壹佰零壹瓶均沒收。
    事實及理由
一、犯罪事實：
    甲○○前因違反商標法等案件，經本院以88年度易字第1288
    號判決判處有期徒刑1 年4 月，上訴後，於民國89年3 月15
    日經臺灣高等法院臺中分院以89年度上易字第266 號駁回上
    訴確定，已於90年6 月14日縮短刑期假釋出監付保護管束，
    並於90年10月9 日保護管束期滿未經撤銷假釋，視為執行完
    畢。詎猶不思悔改，又於擔任匯泉酒廠（92年4 月18日設立
    ，93年9 月2 日撤銷）及匯泉酒廠股份有限公司（即原匯泉
    酒廠改設，93年9 月1 日設立，下稱匯泉公司）之實際負責
    人兼廠長職務時，明知如附件一所示之「米酒及圖」係臺灣
    菸酒股份有限公司（下稱臺灣菸酒公司）之前身臺灣省菸酒
    公賣局向經濟部智慧財產局註冊取得商標專用權，指定使用
    於商標法施行細則第49條第33類之米酒，專用期間自88年8
    月1 日起至98年7 月31日止，現仍於專用期間內，未經商標
    權人之允許，不得於同一商品使用近似於其註冊商標之商標
    ，以免導致相關消費者混淆誤認之虞，竟未得商標權人臺灣
    菸酒公司之同意，基於於同一商品使用近似他人註冊商標並
    將該商品加以販賣之概括犯意，自92年4 月18日起至94年1
    月12日止，在匯泉公司設於彰化縣社頭鄉○○村○○路○ 段
    457 巷6 號之工廠內，連續使用如附件二所示近似於臺灣菸
    酒公司上開註冊商標之圖樣於匯泉公司生產之米酒包裝上，
    並採用外觀造型與臺灣菸酒公司生產之米酒近似之透明塑膠
    酒瓶，而製造近似上揭商標之米酒，導致相關消費者有混淆
    誤認之虞，甲○○並進而於前揭期間內連續將前開米酒於市
    面上販賣。嗣經臺灣菸酒公司向法務部調查局臺中市調查站
    檢舉後，於94年1 月12日持搜索票前往匯泉公司上址搜索，
    扣得匯泉公司所有，貼有近似臺灣菸酒公司上開註冊商標圖
    樣之米酒成品71箱、半成品216 箱、散裝米酒空瓶667 瓶、
    散裝米酒101 瓶及帳冊9 份（聲請簡易判決處刑書漏載帳冊
    9 份）。
二、證據：
  (一)臺灣菸酒公司之中華民國商標註冊證影本。
  (二)臺灣菸酒公司代理人乙○○於法務部調查局臺中市調查站詢
    問時之指述、偵查及本院審理中之證述。
  (三)被告甲○○於本院坦承不諱之自白。
  (四)扣案貼有近似臺灣菸酒公司上開註冊商標圖樣之米酒成品71
    箱、半成品216 箱、散裝米酒空瓶667 瓶及散裝米酒101 瓶
    。
  (五)卷附之搜索扣押筆錄、扣押物委託保管清冊、照片、彰化縣
    政府營利事業登記公示詳細資料。
  (六)扣案之帳冊。
  (七)經濟部智慧財產局94年6 月29日（94）智商0350字第094802
    55980 號函就上開商標是否近似所示之鑑定意見。
三、被告未得商標權人即臺灣菸酒公司之同意而於同一商品使用
    近似其註冊商標之商標，有致相關消費者混淆誤認之虞，並
    進而販賣該商品，核其所為，係犯商標法第81條第3 款及同
    法第82條之罪。公訴人聲請簡易判決處刑書就被告涉犯商標
    法第82條罪之法條雖漏未記載，惟起訴之犯罪事實已就此犯
    行加以論述，自應由本院依法適用正確之法條；另被告前揭
    犯行之終了日為94年1 月12日，已在新修正商標法92年11月
    28日正式施行之後，自毋庸再為新舊法之比較適用，附此敘
    明。又被告先後多次使用近似他人註冊商標及販賣此等商品
    之犯行，各屬時間緊接，方法相同，觸犯構成要件相同之罪
    名，顯均係基於概括犯意反覆為之，應分別依連續犯之規定
    論以一罪，並均依法加重其刑；再被告使用近似他人註冊商
    標之圖樣製造米酒後，進而販賣該米酒，其所犯前開二罪間
    ，有方法、目的之牽連關係，應從一重之商標法第81條第3
    款之罪處斷。查被告曾因違反商標法等案件，經本院以88年
    度易字第1288號判決判處有期徒刑1 年4 月，上訴後，於89
    年3 月15日經臺灣高等法院臺中分院以89年度上易字第266
    號駁回上訴確定，已於90年6 月14日縮短刑期假釋出監付保
    護管束，並於90年10月9 日保護管束其滿未經撤銷假釋，視
    為執行完畢，有臺灣高等法院被告前案紀錄表可按，其受有
    期徒刑之執行完畢，5 年內再犯有期徒刑以上之罪，為累犯
    ，應依法遞予加重其刑。爰審酌被告前因違反商標法案件，
    經法院判刑確定，甫於90年10月9 日執行完畢，竟復自92
    年4 月起使用近似他人註冊之商標而涉犯本罪，犯罪時間長
    達1 年8 月，所犯已侵害交易秩序，且損害商標專用權人利
    益甚鉅，惟其於本院審理中尚能坦承犯行，並已與臺灣菸酒
    公司就侵害商標權之民事侵權行為以賠償新臺幣100,000 達
    成和解（有和解書1 份附卷可參），且其又已委託他人進行
    新的米酒包裝設計，犯後態度良好等一切情狀，量處如主文
    所示之刑，並分別就所處有期徒刑及罰金部分諭知易科罰金
    、易服勞役之折算標準，以資儆懲。扣案匯泉公司所有，貼
    有近似臺灣菸酒公司上開註冊商標圖樣之米酒成品71箱、半
    成品216 箱、散裝米酒空瓶667 瓶、散裝米酒101 瓶，為被
    告本案犯罪所製造之商品，業據其供承在卷，應依商標法第
    83條沒收；至扣案之帳冊9 份，雖係供本案被告犯罪所用之
    物，然係匯泉公司所有，而非被告所有，另扣案之商標註冊
    證，係匯泉公司合法申請商標註冊，經濟部智慧財產局所核
    發之證書，亦係匯泉公司所有，且與本案無關，自均不得併
    予宣告沒收。
四、如不服本判決，得於判決送達後10日內向本院提出上訴狀（
    應附繕本），上訴於臺灣高等法院臺中分院。告訴人或被害
    人對於判決如有不服具備理由請求檢察官上訴者，其上訴期
    間之計算係以檢察官收受判決正本之日為準。
據上論斷，應依刑事訴訟法第452 條、第273 條之1 第1 項、第
299 條第1 項前段、第310 條之2 、第454 條第1 項，商標法第
81條第3 款、第82條、第83條，刑法第11條前段、第56條、第55
條、第47條、第41條第1 項前段，第42條第2 項，現行法規所定
貨幣單位折算新臺幣條例第2 條，罰金罰鍰提高標準條例第2 條
，判決如主文。
本案經檢察官鮑慧忠到庭執行職務。
中　　華　　民　　國　　94　　年　　9 　　月　　16　　日
                  刑事第一庭  法  官  吳永梁
以上正本證明與原本無異。
如不服本判決，應於判決送達後十日內向本院提出上訴狀 (須附
繕本 )。
中　　華　　民　　國　　94　　年　　9 　　月　　20　　日
                              書記官  陳美敏
附錄本案論罪科刑法條全文：
商標法第81條
未得商標權人或團體商標權人同意，有下列情形之一者，處三年
以下有期徒刑、拘役或科或併科新臺幣20萬元以下罰金：
一  於同一商品或服務，使用相同之註冊商標或團體商標者。
二  於類似之商品或服務，使用相同之註冊商標或團體商標，有
    致相關消費者混淆誤認之虞者。
三  於同一或類似之商品或服務，使用近似於其註冊商標或團體
    商標之商標，有致相關消費者混淆誤認之虞者。
商標法第82條
明知為前條商品而販賣、意圖販賣而陳列、輸出或輸入者，處一
年以下有期徒刑、拘役或科或併科新臺幣5 萬元以下罰金。
